【裁判字號】    90,自,266
【裁判日期】    901017
【裁判案由】    侵占
【裁判全文】
臺灣板橋地方法院刑事判決                            九十年度自字第二六六號
    自  訴  人  宏泉小客車租賃股份有限公司
    代  表  人  甲○○
    自訴代理人  丁○○
    被      告  戊○○
                乙○○
右列被告等因侵占案件，經自訴人提起自訴，本院判決如左：
    主  文
戊○○、乙○○均無罪。
    理  由
一、自訴意旨略以：被告戊○○、乙○○於民國（下同）八十九年三月二十八日，向
    自訴人宏泉小客車租賃股份有限公司（以下稱宏泉公司）承租車牌號碼ＦＦ－五
    九五一號自用小客車，言明承租一天，並訂定汽車租賃契約書為憑。詎料被告戊○○、乙○○於承租到期，未將該車返還自訴人，並意圖將該車佔為己有，迭經
    自訴人函催，並於九十年六月十九日寄發存證信函，均置之不理，為此而提出本
    件自訴，認被告涉犯刑法三百三十五條第一項之侵占罪嫌云云。
二、按犯罪事實應依證據認定之，無證據不得推定其犯罪事實，刑事訴訟法第一百五
    十四條定有明文。復按刑法刑法上之侵占罪，以持有他人之物而實行不法領得之
    意思為構成條件，自必須所侵占之物，於不法領得以前，即已在其實力支配之下
    ，始與持有之要素相符；再按刑法上之侵占罪，需持有人變易其原來之持有意思
    而為不法所有之意思，始能成立，如僅將持有物延不交還或有其他原因致一時未
    能交還，既缺乏主觀要件，即難遽以該罪相繩，最高法院著有二十年度上字第一
    五七三號、六十八年度臺上字第三一四六號判例。又債務人於債之關係成立後，
    如有債務不履行之情形，在一般社會經驗上可能之原因甚多，縱令出於惡意而有
    遲延給付或不為給付之情事，苟無足以證明其債之關係發生時自始故意藉此從事
    財產犯罪之積極證據，根據刑事訴訟法第一百五十四條之規定，仍不得僅以債信
    違反之客觀事態，推定債務人自始有不法意圖之犯意。
三、本件自訴人宏泉公司認被告戊○○、乙○○二人涉犯刑法第三百三十五條之侵占
    罪嫌，無非係因被告二人於前揭時間前來租車，詎於一天之租期屆滿卻未返還租
    車，經自訴人以存證信函催討，均未獲置理，並以汽車出租單及汽車租賃契約書
    書影本各乙份資為論據。訊據被告戊○○與乙○○二人均堅決否認有何被訴之侵
    占犯行，被告戊○○辯稱：伊不認識乙○○，也沒有去租車，駕照照片不是伊，
    伊駕照被丙○○偷走等語。被告乙○○則辯稱：伊有於八十九年三月二十八日與
    綽號「阿勇」之男子去租車，車子是「阿勇」開走的，因為「阿勇」說他一個人
    無法租車，找伊當他的保人，伊沒有用過租來的車等語。經查本案自訴人之代理
    人丁○○於本院調查時，固依所提出之汽車租賃契約書，到庭指明本案之被告係
    戊○○、乙○○二人，核與被告乙○○所自承於八十九年三月二十八日，擔任共
    同承租人向自訴人租用車牌號碼ＦＦ－五九五一號自用小客車，並親自於汽車租
    賃契約書上簽名等情相符，並有該紙汽車租賃契約書影本附卷可稽，堪認被告乙○○與自訴人宏泉公司間有汽車租賃契約無疑。又自訴人之代理人丁○○於本院
    調查時，即當庭明確指認在庭之被告戊○○並非租車之人（見九十年八月二十九
    日訊問筆錄）。嗣經本院於審理時提示依被告戊○○提供丙○○之年籍資料，向
    臺北縣警察局所調得丙○○之口卡片影本供辨識時，被告乙○○即坦承與其一起
    去租車，自訴人之代理人丁○○亦不否認被告乙○○是與丙○○一起前來租車（
    均見九十年十月三日審判筆錄），足徵被告戊○○辯稱並未與同案被告乙○○共
    同向自訴人租車，及遭丙○○冒用其名義租車等語，非屬虛捏以圖卸刑責之詞，
    自堪以採信，是以與被告乙○○共同向自訴人租車之人，係另一名冒用戊○○名
    義之男子丙○○，並非本件之被告戊○○，則其焉有將自訴人所有上開自用小客
    車置於其實力支配下之情事，亦無圖得不法利益之犯意甚明。再經本院核閱自訴
    人所提出之汽車出租單上，固已印妥由租車人自行駕駛等旨，並由該名冒用戊○○名義之丙○○於租車人欄內偽造戊○○之署名，且自訴人之代理人丁○○於本
    院調查時亦明確陳稱：車子交給他們時，是由自稱戊○○之人開走的，伊無法確
    定是何人在使用，乙○○因是共同承租人所以才告他等語（見九十年九月十四日
    訊問筆錄），自訴人復始終未能提出其他足資認定被告乙○○與該名丙○○之男
    子間，有何犯意聯絡及行為分擔之積極證據以供本院調查，自不能僅憑被告乙○○於共同承租人欄內簽名之情事，逕資為認定被告乙○○持有自訴人所有之前揭
    自用小客車，並有變易其原來之持有而為不法所有之意圖。綜之，被告戊○○並
    未前往向自訴人宏泉公司租車，被告乙○○雖簽名擔任共同承租人，亦無法逕資
    為被告乙○○確實持有該租車，並有變易原持有為所有不法意圖之認定基礎，被
    告二人堅詞否認右開犯行，應非無據而堪予採信。此外，本院復查無其他足認被
    告戊○○、乙○○二人有自訴意旨所指訴侵占犯行之積極證據，揆諸首開法條及
    判例之說明，本件應屬不能證明被告二人犯罪，本院自應均為無罪之諭知。
據上論斷，應依刑事訴訟法第三百四十三條、第三百零一條第一項前段，判決如主文
。
中      華      民      國      九十      年      十    月      十七    日
                                臺灣板橋地方法院刑事第三庭
                                      法  官    陳志揚
右正本證明與原本無異。
如不服本判決，應於判決送達後十日內向本院提出上訴狀 (應附繕本) ，上訴於
臺灣高等法院。
                                      書記官    陳慶樹
中      華      民      國      九十      年    十一    月  一    日


司法院資訊處製作；財團法人民間司法改革基金會備份。
